臺灣基隆地方法院刑事判決　　　　　　　 95年度易字第574號
公　訴　人　臺灣基隆地方法院檢察署檢察官
被　　　告　甲○○
上列被告因竊盜案件，經檢察官提起公訴（95年度偵字第5322號
），暨追加起訴（96年度偵字第754 號），被告就被訴事實為有
罪之陳述，本院合議庭裁定由受命法官獨任進行審判，經改依簡
式審判程序審理後判決如下：
    主  文
甲○○竊盜，處罰金新臺幣仟元，如易服勞役，以新臺幣壹仟
元折算壹日；又竊盜，處罰金新臺幣仟元，如易服勞役，以新
臺幣壹仟元折算壹日。應執行罰金新臺幣伍仟元，如易服勞役，
以新臺幣壹仟元折算壹日。緩刑貳年。
    事  實
一、甲○○因患有雙相情感疾病，鬱型、酒精濫用，持續性及癲
    癇等疾病，因而有情緒障礙及認知功能缺損，致其辨識行為
    違法及依其辨識而行為之能力，顯著減低，而意圖為自己不
    法之所有，先後為下列竊盜行為：
  (一)民國95年11月21日下午6 時40分許，在基隆市○○路82號徐
    耀弘經營之欣欣茶行騎樓前，見徐耀弘所有停放於該處騎樓
    之GLITTER 牌腳踏車1 輛並未上鎖，乃乘徐耀弘未注意管理
    之際，徒手竊取該腳踏車供己騎用，適徐耀弘發覺有異而走
    出店門口查看，發現甲○○正騎乘該腳踏車往廟口方向逃逸
    ，乃追上前將甲○○攔下，並報警查獲上情。
  (二)96年1 月4 日某時，在基隆市○○○路陸橋下，見丙○○所
    有盛輪牌（SHIMANO SIS）黑 色男用腳踏車1 輛置放該處，
    而無人在場注意管理，乃徒手竊取該腳踏車供己代步之用。
    嗣於同年1 月7 日下午5 時20分許，甲○○前往基隆市○○
    ○路26號前，欲騎用上開竊得之腳踏車時，適為丙○○發現
    ，經報警處理後，始查悉上情。
二、案經基隆市警察局第一分局移送臺灣基隆地方法院檢察署檢
    察官偵查後起訴暨追加起訴。
    理  由
壹、程序事項
一、按「有左列情形之一者，為相牽連之案件：一一人犯數罪者
    。二數人共犯一罪或數罪者。三數人同時在同一處所各別犯
    罪者。四犯與本罪有關係之藏匿人犯、湮滅證據、偽證、贓
    物各罪者」，刑事訴訟法第7 條定有明文。又於第一審辯論
    終結前，得就與本案相牽連之犯罪或本罪之誣告罪，追加起
    訴，同法第265 條第1 項亦載之甚詳。茲檢察官就被告甲○
    ○另犯如事實欄一、(二)所示竊盜罪，於本院審理時，當庭以
    言詞向本院追加起訴，於法尚無不合。
二、又本案被告所犯者非為死刑、無期徒刑、最輕本刑為3 年以
    上有期徒刑之罪或高等法院管轄第一審案件，其於準備程序
    進行中，先就被訴事實為有罪之陳述，經告知其簡式審判程
    序之旨，並聽取公訴人、被告之意見後，本院業已依刑事訴
    訟法第273條之1第1 項之規定，裁定由受命法官獨任以簡式
    審判程序進行本案之審理。
貳、實體事項
一、上開事實，業據被告甲○○於本院審理時坦承在卷，核與證
    人即被害人徐耀弘於警詢及檢察官偵查中、證人即被害人丙
    ○○及證人簡天賜即出售腳踏車予丙○○之人於警詢時所證
    情節大致相符，且復有贓物認領保管單2 紙及贓物及現場照
    片9 張附卷可參，被告之自白核與事實相符，可以採信。本
    案事證明確，被告之犯行洵堪認定，應依法論科。
二、論罪科刑
  (一)核被告甲○○如事實欄一、(一)(二)所示之行為，均係犯刑法第
    320 條第1 項之普通竊盜罪。
  (二)按刑法於94年2 月2 日修正公布，95年7 月1 日施行（下稱
    新法；修正前刑法下稱舊法），新法第2 條第1 項之規定，
    係規範行為後法律變更所生新舊法律比較適用之準據法，於
    新法施行後，固應適用新法第2 條第1 項之規定，為「從舊
    從輕」之比較。惟本案被告犯罪時間均在新法施行後，核無
    新舊法比較適用之問題，應逕行適用行為時之新法。又依刑
    法施行法第1 條之1 之規定：「中華民國94年1 月7 日刑法
    修正施行後，刑法分則編所定罰金之貨幣單位為新臺幣。94
    年1 月7 日刑法修正時，刑法分則編未修正之條文定有罰金
    者，自94年1 月7 日刑法修正施行後，就其所定數額提高為
    三十倍。但72年6 月26日至94年1 月7 日新增或修正之條文
    ，就其所定數額提高為三倍。」，相關分則法律之罰金刑，
    自應依上開規定配合調整。據此，刑法第320 條之規定，因
    於94年1 月7 日刑法修正時並未同時修正，應就其所定罰金
    數額提高為三十倍，亦即為新臺幣15,000元，附此敘明。
  (三)被告上開所犯2 次竊盜罪，犯意各別，行為不同，應予分論
    併罰。
  (四)被告患有雙相情感疾病，鬱型、酒精濫用，持續性及癲癇等
    疾病，因而有情緒障礙及認知功能缺損等情，有長庚紀念醫
    院基隆分院診斷證明書1 紙在卷可憑，本院觀察被告於案發
    後於警詢時陳述之內容及至本院開庭時之精神狀況，認被告
    於本案行為時，確有因患上開疾病，致其辨識行為違法及依
    其辨識而行為之能力，顯著減低之情形，是其上開所犯2 次
    竊盜罪，爰均依刑法第19條第2 項規定，減輕其刑。
  (五)本院審酌被告前無不良素行，行為手段平和，所得財物價值
    不高，被害人均已領回失竊財物，且其於本院審理時已坦承
    犯行等一切情狀，分別量處如主文所示之刑及易服勞役之折
    算標準，併定其應執行刑及易服勞役之折算標準。
  (六)末查，被告前未曾因故意犯罪受有期徒刑以上刑之宣告，有
    臺灣高等法院被告前案紀錄表在卷可按，信其經其偵審程序
    ，當知所警惕，而無再犯之虞，因認所宣告之刑，以暫不執
    行為適當，爰併予宣告緩刑2 年，以勵自新。
據上論斷，應依刑事訴訟法第265 條第1 項、第273 條之1 第1
項、第299 條第1 項前段，刑法第320 條第1 項、第19條第2 項
、第51條第7 款、第42條第3 款、第74條第1 項第4 款，刑法施
行法第1 條之1 ，判決如主文。
本案經檢察官乙○○到庭執行職務。
中　　華　　民　　國　　96　　年　　1　　月　　31　　日
                  刑事第二庭法  官    劉桂金
以上正本證明與原本無異。
如不服本判決應於收受本判決後10日內向本院提出上訴書狀，其
未敘述上訴理由者，並得於提起上訴後10日內向本院補提理由書
狀（均須按他造當事人之人數附繕本。）「切勿逕送上級法院」
中　　華　　民　　國　　96　　年　　1　　月　　31　　日
                            書記官    鄧順生
附錄論罪法條：
刑法第320條第1項
意圖為自己或第三人不法之所有，而竊取他人之動產者，為竊盜
罪，處5年以下有期徒刑、拘役或5百元以下罰金。
